【裁判字號】    97,聲,577
【裁判日期】    970716
【裁判案由】    聲請迴避
【裁判全文】
臺灣基隆地方法院刑事裁定               97年度聲字第577號
聲  請  人
即  被  告  甲○○
上列聲請人因本院97年度訴字第688 號偽證案件，聲請法官迴避
，本院裁定如下：
    主  文
聲請駁回。
    理  由
一、聲請意旨略以：聲請人甲○○因本院95年度簡上字第117 號
    恐嚇案件之審判長鄭景文法官與本院97年度訴字第688 號偽
    證案件之審判長係屬相同，且上開恐嚇案件之承審法官採信
    該案證人杜霞及張黃碧雲之證言，並作為該案被告張慶旺有
    罪之證據，而認本院97年度訴字第688 號偽證案件之審判長
    鄭景文法官其主觀意識會影響本案之裁判，難期有公平、公
    正之對待，因此於執行職務時有偏頗之虞，爰依刑事訴訟法
    第18條第2 款之規定聲請承審法官迴避云云。
二、按，當事人聲請法官迴避，以有刑事訴訟法第18條第1 、2
    款所列情形之一者為限。而刑事訴訟法第18條第2 款之規定
    聲請法官迴避，以有具體事實足認其執行職務有偏頗之情形
    為限，若僅以空言攻訐，私意揣測，或對法官之指揮訴訟或
    訊問方式不滿，均不得據為聲請之理由（最高法院18年抗字
    第149 號判例意旨參照）。又所謂足認法官執行職務有偏頗
    之虞，係指以一般通常之人所具有之合理觀點，對於該承辦
    法官能否為公平之裁判，均足產生懷疑，且此種懷疑之發生
    ，存有其完全客觀之原因，而非僅出於當事人自己主觀之判
    斷者，始足當之，或須法官於訴訟之結果有利害關係或與當
    事人有親交嫌怨等客觀事實，足以使人疑其將為不公平之審
    判者而言（最高法院70 年台抗字第174號判例意旨參照）。
    至於訴訟上之指揮，乃專屬於法院之職權，當事人之主張、
    聲請，在無礙於事實之確認以及法的解釋適用之範圍下，法
    院固得斟酌其請求以為訴訟之進行，但仍不得以此對當事人
    之有利與否，作為其將有不公平裁判之依據，更不得以此訴
    訟之進行與否，謂有偏頗之虞，而聲請法官迴避（最高法院
    79年台抗字第318號判例意旨參照）。再按，合議裁判案件
    ，應依法院組織法所定法官人數評議決定之；評議以過半數
    之意見決定之；關於數額，如法官之意見分三說以上，各不
    達過半數時，以最多額之意見順次算入次多額之意見，至達
    過半數為止；關於刑事，如法官之意見分三說以上，各不達
    過半數時，以最不利於被告之意見順次算入次不利於被告之
    意見，至達過半數為止，法院組織法第101條、第105條復定
    有明文。
三、經查：
(一)、本院95年度簡上字第117 號家庭暴力之恐嚇案件係由本院鄭
    景文法官擔任審判長，而鄭景文法官就該案件並無刑事訴訟
    法第17條各款法定應自行迴避之情形，業經本院調閱上開案
    件卷宗查明無訛。
(二)、該案分別於民國95年10月4 日、95年11月8 日進行準備程序
    ，受命法官就犯罪事實之證據及證據能力使兩造依序充分表
    示意見後，於95年12月26日進行審理程序，經被告所委任之
    律師為其進行辯護，且公開進行交互詰問程序以調查證據，
    並行言詞辯論（本院95年度簡上字第117 號卷第24至26頁、
    第38至42頁、第53至66頁），審判長鄭景文法官就被告之權
    益顯已依法保護週全，難認有何不公平之情形。次以，被告
    是否成立犯罪應以卷內現存證據為判斷基礎，由審判庭所有
    法官依刑事訴訟法第155 條第1 項之規定，本於法律之確信
    ，基於經驗法則及論理法則之論辯後就證據之採用、證據之
    證明力依其自由心證加以斟酌取捨，並經合議庭評議，審判
    長法官主持評議時，應設定每案事實及法律之爭點，促使庭
    員就各項爭點為充分之陳述，以免評議不周全，評議時應由
    參與審判之法官充分陳述意見後，再行評決，判決結果並非
    審判長鄭景文法官所得擅專決定。
(三)、綜上所述，聲請人聲請意旨所指上開各節僅屬聲請人主觀上
    解讀判斷，對於審判長鄭景文法官能否為公平之裁判，尚難
    認已達以一般通常之人均足產生疑慮之程度，應認聲請人所
    指僅係其個人主觀之臆測，聲請人復未能提出任何具體之事
    證足認承審之法官有偏頗之虞，亦查無其他積極證據足認承
    審審判長與聲請人有何故舊恩怨及利害關係等客觀上足認有
    偏頗之虞之情事，揆諸前揭判例意旨及說明，本件聲請核與
    刑事訴訟法規定之法官迴避事由不符，聲請人聲請法官迴避
    ，洵非正當，應予駁回。
四、據上論斷，依刑事訴訟法第21條第1 項，裁定如主文。
中    華    民    國    97    年    7    月    16    日
                  刑事第二庭審判長法  官  陳志祥
                                  法  官  邰婉玲
                                  法  官  陳伯厚
以上正本證明與原本無異。
對於本件裁定如有不服，應於收受送達後5日內，向本院提出抗
告書狀，敘述抗告之理由，抗告於臺灣高等法院。
中    華    民    國    97    年    7     月    16    日
                                  書記官  黃士元


司法院資訊處製作；財團法人民間司法改革基金會備份。
